臺灣高等法院臺中分院刑事判決　　　　　　　　　　　九十四年度上易字第一○號
　　上　訴　人
　　即　被　告　乙○○
　　選任辯護人　徐湘生
右上訴人因違反毒品危害防制條例案件，不服臺灣臺中地方法院九十三年度易字第一
七五四號中華民國九十三年十一月十九日第一審判決（起訴案號：臺灣臺中地方法院
檢察署九十三年度偵字第八二一七號），提起上訴，本院判決如左：
      主  文
原判決撤銷。
乙○○持有第一級毒品，處有期徒刑陸月，如易科罰金，以佰元折算壹日。扣案之
第一級毒品海洛因參包（共計毛重貳點壹公克，純度百分之伍參點貳貳），安非他命
壹包（含袋重捌點肆捌公克、淨重零點壹貳公克、驗餘淨重零點零捌公克），均沒收
銷燬之。
    事    實
一、乙○○前曾於民國（下同）八十二年、八十五年及八十六年間因違反藥事法、麻
    醉藥品管理條例、懲治盜匪條例及搶奪等案件，先後經臺灣臺中地方法院於八十
    二年十月二十九日、八十六年三月十八日及八十六年九月十八日，分別以八十二
    年度少訴字第七二號、八十五年度易字第三八二五號及八十六年度訴字第四０七
    號各判處有期徒刑二年（緩刑四年，緩刑中付保護管束）、六月、十年七月及十
    月確定，嗣經撤銷前揭緩刑，並就所處有期徒刑六月、十年七月及十月部分以八
    十六年度聲字第三０六五號定應執行有期徒刑十一年四月確定而入監執行後，甫
    於九十二年四月十七日假釋出監，現仍於假釋中。竟猶不知悔改，明知其父甲○
    ○於九十三年四月二十二日下午四時許左右，在位於臺中縣大雅鄉○○路一八五
    號三樓三室由甲○○與其友人共同承租之套房內所交付，同時委其代為保管之海
    洛因三包（共計毛重貳點壹公克，純度百分之伍參點貳貳）及安非他命一包（含
    袋重捌點肆捌公克、淨重零點壹貳公克、驗餘淨重零點零捌公克）分別係毒品危
    害防制條例所管制之第一級毒品及第二級毒品，仍基於持有第一級毒品海洛因及
    第二級毒品安非他命之犯意，同時向甲○○收取前揭毒品而無故持有之。嗣經員
    警據報而於九十三年四月二十二日下午六時許，在臺中縣大雅鄉○○路四五Ｏ號
    豪門天下大樓前當場查獲乙○○，並自乙○○之上衣及褲子口袋分別扣得前揭毒
    品，始查悉上情。
二、案經彰化縣警察局彰化分局報請臺灣臺中地方法院檢察署檢察官偵查起訴。
    理    由
一、訊據上訴人即被告（以下簡稱被告）乙○○固對伊曾於右揭時、地為警查獲持有
    前揭第一級毒品及第二級毒品等情供承不諱；惟仍矢口否認有何違反毒品危害防
    制條例之犯行，辯稱：伊父親甲○○係將前揭扣案之毒品以衛生紙裹成一包後交
    予伊代為保管，且未向伊告知係毒品，因開車不便，始分別以衛生紙包裹放置在
    上衣及褲子口袋，然迄於為警查獲前均未曾拆開檢視前揭物品，不知伊父親甲○
    ○所交付者為何，遲至為警查獲時始知悉係毒品云云。經查：
１、經警自被告乙○○之上衣及褲子口袋分別扣得之白色粉末共三包，毛重二點一公
    克，與另在甲○○位於臺中縣大雅鄉○○路○段六五巷一弄四號一樓五號所扣案
    合計毛重三點七公克之白色粉末二包，均有海洛因之成分，合計淨重四點六一公
    克，空包裝共重一點六一公克，純度百分之五三點二二，純質淨重共二點四五公
    克；另扣案之白色粉末一包，則有安非他命之成分，含袋重八點四八公克，淨重
    零點一二公克，驗餘淨重零點零八公克等情，有法務部調查局九十三年六月十五
    日調科壹字第一二００一三八七一號鑑定通知書及內政部警政署刑事警察局九十
    三年六月十四日刑鑑字第０九三０一一四二一０號鑑驗通知書存卷可佐，復經證
    人即被告之父甲○○於原審審理時陳稱：「（問：當日你拿給被告的那包東西是
    什麼？）那天下午一、二點時，我一位男性友人小蔡拿過來民生路三之一樓下給
    我，他跟我講說先放在我這邊，晚一點回來再教我怎麼用，他就走掉，我在樓梯
    時有稍微打開來看，好像是三包還是四包的海洛因及一包安非他命。」等情在卷
    ，且為被告所不爭執，足見被告為警查獲時所持有者，確係第一級毒品海洛因及
    第二級毒品安非他命，容無可疑，且被告甲○○僅稍微打開來看，即能認係三包
    還是四包的海洛因及一包安非他命，是本件雖有上開包裝應可輕易辯識係毒品。
２、被告雖另辯稱：前揭扣案之毒品係伊父親甲○○在前揭處所打麻將時，以衛生紙
    裹成一包後交予伊代為保管者，甲○○當場未向伊告知係毒品等情，固經證人即
    查獲被告之彰化縣警察局刑警隊三組小隊長陳坤男於原審調查時證稱：「（問：
    被告帶你們到他父親另外一個租屋處即民生路一八五號三樓三室，你們有無進入
    屋內？）有打開門，門沒有上鎖，裡面有人在住，且可能有人之前在打麻將，那
    邊有麻將桌，因為沒搜索票，所以我們只在外面看一看。」等情在卷，且與證人
    即被告之父親甲○○及當時在場打麻將之鄭榮欽於原審審理時證述情節均互核相
    符，堪認屬實（詳見原審卷第五十六頁至第六十二頁、第八十四頁至第九十二頁
    ）。又被告自承伊為警查獲時，乃遭員警分別自上衣及褲子兩側查獲前揭四包毒
    品等情，亦有照片及搜索扣押筆錄存卷足佐，並有證人即員警朱獻堂及陳坤男證
    述詳實；然證人即查獲被告之彰化縣警察局刑警隊偵查員朱獻堂於偵查時陳稱：
    「追到被告時，在他上衣口袋發現以衛生紙包裹著毒品揉成一團，該毒品有用塑
    膠袋包裝，我們進而在他兩側褲子發現毒品。」等情（詳見偵查卷第六十頁），
    既與證人即查獲被告之彰化縣警察局刑警隊三組小隊長陳坤男於原審審理時證稱
    ：「被告遭壓在地上後，隨後當場在他身上上衣的左口袋發現有一包白色粉末，
    以塑膠袋裝著，我當場將它拿出來，發現是毒品海洛因，隨即將他逮捕，逮捕後
    又在他褲子的左右兩邊口袋各取出用衛生紙包著的海洛因及安非他命各一包。從
    上衣搜出的毒品沒有其他包裝，是透明的塑膠袋裝，我一看就知道是毒品。只有
    褲袋搜出的毒品才有衛生紙，是單張衛生紙包著小塑膠袋裝著的毒品。」等情（
    詳見偵查卷第六十頁）有所出入，而證人甲○○復於本院行交互詰問時證稱：「
    當時我在打牌，到了我女兒要放學的時間要去載他，所以我就叫被告過來拿鑰匙
    還有壹包東西給他。（問：壹包裡面有幾小包？）那一大包我是用衛生紙包著，
    裡面有三、四包每一小包也是用衛生紙包著。（問：你交付給被告的時候有無告
    訴他是什麼東西？有無打開給被告看？）都沒有。（問：有無告訴被告說交給被
    告要做什麼用？）我有告訴他請他先幫我帶著，等將妹妹載回來後，再還給我。
    （問：那包東西能否用外觀判斷是什麼東西？）看不到。」等語（詳見本院審理
    卷九十四年二月二十四日調查筆錄）。依查獲被告之現場照片以觀，復無法判斷
    前揭證人所述何者為實，則員警自被告上衣口袋扣得毒品時，該包毒品究有無以
    衛生紙先行包裹後再以塑膠袋包裝等情，即有疑義。惟查，觀諸證人甲○○於原
    審審理時證稱：「小蔡交給我的那包東西打開來看，好像是三包還是四包的海洛
    因及一包安非他命，裡面打開來看是先有一包，再掀開衛生紙，下面又是一包，
    那包下面又是另外一包。」等語，顯與被告於偵查時陳稱：「四包物品是放在我
上衣口袋一包、褲袋有三包，都是用衛生紙包著，是我父親交給我的，他交給我
    時，就用三張衛生紙分別包裹。」等情有別，可見證人甲○○當日乃將前揭四包
    毒品以三張衛生紙分層包裹為一團後交付被告，並非分別以衛生紙包裝後始揉成
    一團而交予被告，是倘若被告欲將前揭毒品分別放置在上衣及褲子之口袋，即須
    先行掀開一紙衛生紙後，始得以另紙衛生紙再行包裹另一包毒品，而打開第一紙
    衛生紙時即可看到其中一包毒品，待另行掀開一紙衛生紙時方可見另一包毒品，
    允無疑義。基上，足認被告將伊向甲○○所收取原包裹為一團之毒品分別放置在
    三處口袋內時，即須以前揭方式為之，而尚無推諉陳稱伊迨至為警查獲前均未曾
    看到前揭以衛生紙包裹之物品為何之理。
３、被告雖陳稱員警係將伊壓制在地後始表明身分，伊乃因不知員警之身分，且當時
    有多名員警下車，始因害怕而逃奔，非因自知持有毒品而心虛，又伊不知伊父親
    甲○○有無施用毒品之情，且前揭以衛生紙及塑膠袋包裝之物品非可一眼即知為
    毒品，伊尚無持有毒品之犯意云云，且證人陳坤男亦曾於原審審理時證稱：「當
    日我們開的偵防車沒有任何標識，外觀與一般民眾使用之私人轎車無異，當日有
    憲兵調查組協助，但未穿制服。」等情在卷；然查，員警陳坤男等人當日欲向被
    告進行臨檢時，業曾多次表明為員警身分，惟被告仍狂奔逃逸百餘公尺之遠，始
    為警查獲，並於為警查獲時掙扎不休而受有臉部擦傷等情，既據證人陳坤男、朱
    獻堂分別於原審審理及檢察官偵查時證稱：「被告從巷口走出，我即下車要對他
    實施盤檢，他看到我下車馬上拔腿狂奔，我在後面喊說警察、不要跑，追逐了約
    百餘公尺，因為我們偵辦毒品案件有請嘉義憲兵隊支援，後來由憲兵隊的憲兵追
    上將他拉住，我隨後趕到，時間差沒有幾秒，被告被壓在地上還一直掙扎，我說
    你沒事為何一直掙扎。在查緝過程到制服被告為止，有很多次向被告表示我們是
    警察身分，我們有喝止他奔跑，並喊說我們是警察，再跑要開槍了等語，但他跑
    到拖鞋都掉了。（問：在他開始跑之前，你們有無表示警察身分？）他沒有時間
    讓我們表示。他開始跑我就喊我是警察。（問：你們準備要下車盤查，有無出示
    任何證件？）我下車我連表示的機會都沒有，我車門一打開，我腳都還沒有踏到
    地上被告就開始跑了。」、「我們上前盤查，表明我們是警察的身分，他馬上就
    跑。」等情詳實，並互核相符，且被告於警詢中亦曾供陳：「我的臉部擦傷乃遭
    警逮捕時，因抗拒而自己擦傷。」等情在卷，當足認被告前揭所辯，顯非可取，
    蓋以被告倘非知悉所持有者乃係毒品，因心虛而為免遭警查緝，豈有逃奔百餘公
    尺，復於為警查獲而表明身分時仍掙扎受傷之必要。況查，被告之父甲○○前曾
    因違反麻醉藥品管理條例遭法院判處有期徒刑，復因違反毒品危害防制條例等案
    件遭通緝在案，此有查捕逃犯作業個別查詢報表存卷可佐，並經證人甲○○於本
    院審理時陳述明確，則佐以被告於警詢時陳稱：「（問：你父親甲○○目前因何
    案被通緝？）毒品被通緝」等情，堪認被告顯然知悉其父親甲○○有違反毒品危
    害防制條例之前科，自已無推諉不知伊父親甲○○究有無施用毒品之餘地。再者
    ，被告前既曾因施用毒品等案件，遭法院判處有期徒刑在案，此有臺灣高等法院
    被告全國前案紀錄表在卷可佐，復為被告所是認，而參以證人甲○○於原審審理
    時亦曾證稱：「我在樓梯時有稍微打開來看，好像是三包還是四包的海洛因及一
    包安非他命，裡面打開來看是先有一包，再掀開衛生紙，下面又是一包，那包的
    下面又是另外一包。」等情詳實，益徵被告乃與一般吸毒者相同，對於前揭所持
    有之物品係屬毒品一節，顯然一望即知。綜上可知，被告不僅於伊父親甲○○交
    付前揭物品後，確曾為將前揭物品分別放置口袋中而檢視甲○○所交付者究為何
    ，且亦因確實知悉甲○○有施用毒品之前科，而交付委其代為保管之前揭物品即
    係毒品，始於遭警查緝時狂奔逃逸無訛，是以，被告上開所辯，顯係狡飾卸責之
    詞，無足採信。本案事證明確，被告上開犯行，洵堪認定。
二、核被告乙○○所為，係犯毒品危害防制條例第十一條第一項之持有第一級毒品海
    洛因罪及同條第二項之持有第二級毒品安非他命罪。被告係同時自甲○○處取得
    海洛因及安非他命，以一行為、一犯意觸犯上開二罪名，應依想像競合犯之例，
    從一重之持有第一級毒品罪處斷。原審判決認被告罪證明確，予以論罪科刑，固
    非無見，惟原審判決對於被告同時自甲○○手中取得第一級毒品及第二級毒品，
    顯係以一行為、一犯意、觸犯二罪名，應依想像競合犯之例處斷，原審判決竟就
    被告所犯上開二罪名，予以分論併罰，顯有未洽。被告上訴否認犯行，指摘原審
    判決不當，雖無理由，惟原審判決既有上開可議之處，自應由本院予以撤銷改判
    ，爰審酌被告之品行不佳、犯罪動機、目的、手段、所生危害及持有毒品之數量
    非鉅，惟犯罪後仍狡飾犯行，顯然不知悔悟之態度等一切情狀，量處被告有期徒
    刑六月，並諭知易科罰金之折算標準，且定其應執行之刑及諭知易科罰金之折算
    標準。扣案之海洛因三包（共計毛重貳點壹公克，純度百分之伍參點貳貳）及安
    非他命一包（含袋重捌點肆捌公克、淨重零點壹貳公克、驗餘淨重零點零捌公克
    ）分別係毒品危害防制條例第二條第二項第一款、第二款所管制之第一級及第二
    級毒品，均應依同條例第十八條第一項前段之規定，沒收銷燬之。
三、公訴意旨另以：被告乙○○基於持有第一級毒品海洛因之犯意，於不詳時日，在
    臺中縣大雅鄉○○路○段六五巷一弄四號一樓五號其父甲○○之租住處，非法持
    有第一級毒品海洛因二包（毛重三點七公克），嗣為警於九十三年四月二十二日
    下午六時五十分許，在前揭處所查獲前揭毒品，始循線獲悉上情。因認被告另涉
    有前揭非法持有第一級毒品海洛因之罪嫌云云。經查，證人陳坤男於原審審理時
    固曾證稱：「依被告隨身攜帶的鑰匙，走入巷內，一一比對鑰匙孔，才發現他的
    鑰匙可以打開大雅鄉○○路○段六五巷一弄四號的大門，那是一個出租公寓的大
    門，後來我們取得被告的同意後，他表示這房子是他與他父親租用，他也有在使
    用，我們在取得他的同意下搜索，進去查獲海洛因二包，糖粉二包及裝海洛因空
    袋壹包、電子磅秤壹台、分裝袋壹包及分裝勺子一個扣案偵辦。該處套房只有一
    個門，毒品是在套房的一個桌子及一個手提袋內搜出的。」等情（詳見原審卷第
    四十七頁），又被告確實持有該房子及套房的鑰匙等情，亦為被告所是認，且經
    證人陳坤男證述詳實；然而，證人陳坤男既亦陳稱：「到房子去搜查時，沒有注
    意房子裡有無被告的私人物品。」等情詳實（詳見原審卷第四十九頁），且被告
    辯稱：前揭租住處之鑰匙係伊父親甲○○當日交予伊，伊當時係住在臺中縣清水
    鎮○○路一八五號之套房，未曾居住於前揭查獲毒品之處所等情，復據證人甲○
    ○於原審審理時結證陳稱：「中清路二段的套房是小蔡跟他一個朋友去租的，平
    常是我跟小蔡一起住，小蔡的真實姓名是蔡定一，已自殺身亡，套房裡被查獲的
    東西一部分是我的，一部分是小蔡的，套房裡的東西沒有乙○○的。乙○○有去
    過該處，但未曾居住該處，乙○○當時跟他太太一起住在臺中縣大雅鄉○○路一
    八五號三樓二室。」等語甚詳（詳見原審卷第八十四頁、第八十八頁），則堪認
    扣案之前揭毒品等物應係證人甲○○及其友人蔡定一所有者，允無疑義。綜上，
    既查無其他積極證據足證被告確有居住該處之事實，自無從據此認定前揭扣案之
    毒品等物確為被告所持有，此部分尚屬不能證明被告犯罪，原應為無罪判決之諭
    知，惟公訴人認此部分與已起訴經論罪之持有第一級毒品海洛因部分之犯罪事實
    為單純一罪，爰不另為無罪判決之諭知，基上，前揭扣案之毒品海洛因等物，亦
    應係證人甲○○是否涉嫌非法持有、施用海洛因等犯行之證據，核與本案無涉，
    自亦不得於本案中併予宣告沒收，附此敘明。
據上論斷，應依刑事訴訟法第三百六十九條第一項前段、第三百六十四條，第二百九
十九條第一項前段，毒品危害防制條例第十一條第一項、第二項、第十八條第一項前
段，刑法第十一條、第五十五條前段、第四十一條第一項前段、第二項，罰金罰鍰提
高標準條例第二條，判決如主文。
本案經檢察官丙○○到庭執行職務。
中       華       民       國     九十四     年     三     月    十     日
                                   臺灣高等法院臺中分院刑事第三庭
                                         審判長法　官  江　錫　麟
                                               法　官  林　欽　章
                                               法　官  胡  忠  文
右正本證明與原本無異。
不得上訴。
                                               書記官  許  美  惠
中     華     民     國     九十四     年      三      月     十一      日
附錄論罪科刑條文：
毒品危害防制條例第十一條
持有第一級毒品者，處三年以下有期徒刑、拘役或新台幣五萬元以下罰金。
持有第二級毒品者，處二年以下有期徒刑、拘役或新台幣三萬元以下罰金。
                                                              　　　　　Ｆ
